臺灣板橋地方法院刑事判決　　　　　　 100年度訴字第2366號
公　訴　人　臺灣板橋地方法院檢察署檢察官
被　　　告　呂民安
上列被告因違反毒品危害防制條例案件，經檢察官提起公訴（10
0 年度毒偵字第3364號），嗣因被告就被訴事實為有罪之陳述，
本院告知被告簡式審判程序之旨，並聽取當事人之意見後，裁定
改由受命法官獨任依簡式審判程序進行，判決如下：
    主  文
呂民安施用第一級毒品，處有期徒刑捌月。扣案海洛因壹包內之
海洛因驗餘淨重零點零玖伍伍公克、殘渣袋肆只內之微量海洛因
均沒收銷燬之；上開海洛因之外包裝袋伍只、注射針筒貳支、摻
食器壹支均沒收。
    事  實
一、呂民安前因施用第一級毒品案件，經臺灣高雄地方法院（下
    稱高雄地院）以87年度毒聲字第2227號裁定送觀察、勒戒後
    ，認無繼續施用毒品之傾向，於民國87年9 月16日執行完畢
    釋放出所，並由臺灣高雄地方法院檢察署檢察官以87年度少
    連偵字第360 號為不起訴處分確定。惟其於上開觀察、勒戒
    執行完畢釋放後5 年內，復因於87年10月間某日起至同年11
    月9 日止間連續犯施用第一級毒品案件，經高雄地院以87年
    度毒聲字第3458號裁定送觀察、勒戒後，認有繼續施用毒品
    之傾向，再經同院以88年度毒聲字第110 號裁定令入戒治處
    所施以強制戒治，嗣因戒治成效良好，經該院以88年度毒聲
    字第3698號裁定停止戒治，所餘戒治期間付保護管束，然其
    於保護管束期間，因違反保護管束應遵守事項情節重大，遂
    經高雄地院以88年度毒聲字第8171號裁定撤銷停止戒治，再
    令入戒治處所執行所餘戒治期間，嗣於89年6 月27日執行完
    畢釋放出所，檢察官並依法起訴，經高雄地院以88年度訴字
    第77號刑事判決判處有期徒刑1 年，呂民安不服提起上訴，
    經臺灣高等法院高雄分院以88年度上訴字第627 號刑事判決
    撤銷原審判決，自為判決處有期徒刑1 年確定，經入監執行
    後，於90年9 月11日縮刑期滿執行完畢。再於91年間因施用
    毒品等案件，經高雄地院以91年度訴字第1665號判決判處有
    期徒刑1 年4 月、3 月，應執行有期徒刑1 年6 月確定；復
    於92年間因施用毒品等案件，經高雄地院以92年度訴字第15
    40號判決判處有期徒刑1 年4 月、10月，應執行有期徒刑2
    年確定；又於99年間因施用毒品案件，經高雄地院以100 年
    度審訴字第611 號判處有期徒刑8 月確定。詎呂民安仍不知
    悔改，復基於施用第一級毒品海洛因之犯意，於100 年4 月
    27日下午4 時許，在新北市板橋區某汽車旅館內，以將海洛
    因粉末摻水稀釋後，再以針筒注入身體之方式，非法施用海
    洛因1 次。嗣於100 年4 月27日晚間8 時40分許，在新北市
    ○○區○○路2 段140 巷16弄口為警查獲，並扣得其所有海
    洛因1 包（驗餘淨重0.0955公克）、殘渣袋4 只（起訴書誤
    載為3 只）及供其施用毒品所用之注射針筒2 支、摻食器1
    支等物，經警採集其尿液送驗，檢驗結果呈鴉片類（嗎啡）
    陽性反應，始悉上情。
二、案經新北市政府警察局板橋分局報請臺灣板橋地方法院檢察
    署檢察官偵查起訴。
    理  由
壹、程序方面：
    本案被告呂民安所犯係死刑、無期徒刑、最輕本刑為3 年以
    上有期徒刑以外之罪，其於準備程序中就被訴事實為有罪之
    陳述，經法官告知簡式審判程序之旨，並聽取公訴人及被告
    之意見後，本院認無不得或不宜改依簡式審判程序進行之處
    ，爰依刑事訴訟法第273 條之1 第1 項、第284 條之1 ，裁
    定本案由受命法官獨任進行簡式審判程序，合先敘明。
貳、實體方面：
一、前揭犯罪事實，業據被告於偵訊、本院準備程序及審理中均
    供承不諱，核與證人李東榮於警詢及偵訊中所為之證述相符
    ，且其於上開時、地所採尿液，經送臺灣檢驗科技股份有限
    公司以EIA 酵素免疫分析法初步檢驗，再以GC/MS 氣相層析
    質譜儀法確認檢驗結果，均呈鴉片類（嗎啡）陽性反應等情
    ，亦有該公司100 年5 月10日之編號UL/2011/00000000號濫
    用藥物檢驗報告、新北市政府警察局板橋分局偵辦毒品危害
    防制條例案被移送人姓名及代碼對照表各1 份在卷可憑【見
    臺灣板橋地方法院檢察署100 年度毒偵字第3364號卷（下稱
    偵字卷）第29、62頁】，暨毒品海洛因1 包（驗餘淨重0.09
    55公克）、殘渣袋4 只、注射針筒2 支及摻食器1 支等物扣
    案可資佐證。前揭扣案毒品經送鑑定後，確實含有海洛因成
    分等情，復有交通部民用航空局航空醫務中心100 年5 月25
    日航藥鑑字第1002924 號毒品鑑定書、新北市政府警察局板
    橋分局信義派出所扣押筆錄及扣押物品目錄表各1 份、現場
    及扣案物品照片10張在卷可按（見偵字卷第10至11頁、第17
    頁、第30至32頁、第60頁）。被告之自白既有上開證據足資
    補強，應堪信為真實。據此，本案事證明確，被告犯行堪以
    認定。
二、按施用第一、二級毒品為犯罪行為，毒品危害防制條例第10
    條定有處罰明文。故施用第一、二級毒品者，依前揭規定本
    應科以刑罰。惟基於刑事政策，對合於一定條件之施用者，
    則依同條例第20條、第23條之規定，施以觀察、勒戒及強制
    戒治之保安處分。又毒品危害防制條例於92年7 月9 日修正
    公布，自93年1 月9 日施行，其中第20條、第23條將施用毒
    品之刑事處遇程序，區分為「初犯」及「5 年內再犯」、「
    5 年後再犯」。依其立法理由之說明：「初犯」，經觀察、
    勒戒或強制戒治後，應為不起訴處分或不付審理之裁定；經
    觀察、勒戒或強制戒治執行完畢釋放後，「5 年內再犯」者
    ，因其再犯率甚高，原實施之觀察、勒戒及強制戒治既已無
    法收其實效，爰依法追訴或裁定交付審理。至於經觀察、勒
    戒或強制戒治執行完畢釋放後，「5 年後再犯」者，前所實
    施之觀察、勒戒或強制戒治已足以遮斷其施用毒品之毒癮，
    為期自新及協助其斷除毒癮，仍適用「初犯」規定，先經觀
    察、勒戒或強制戒治之程序。從而依修正後之規定，僅限於
    「初犯」及「5 年後再犯」2 種情形，始應先經觀察、勒戒
    或強制戒治程序。倘被告於5 年內已再犯，經依法追訴處罰
    ，縱其第3 次（或第3 次以上）再度施用毒品之時間，在初
    犯經觀察、勒戒或強制戒治執行完畢釋放5 年以後，已不合
    於「5 年後再犯」之規定，且因已於「5 年內再犯」，顯見
    其再犯率甚高，原實施觀察、勒戒或強制戒治，已無法收其
    實效，即應依該條例第10條處罰。至於第3 次（或第3 次以
    上）施用毒品之時間，是否宜有期間限制？以多久為適宜？
    則分屬刑事政策、專門醫學之範圍，非審判機關所能決定，
    有待循立法途徑解決（最高法院97年第5 次刑事庭會議決定
    要旨參照）。查被告有如事實欄所示於觀察、勒戒執行完畢
    ，及於該觀察、勒戒執行完畢釋放後5 年內再犯施用毒品案
    件，經法院判處罪刑確定等情，有臺灣高等法院被告前案紀
    錄表在卷可稽，是被告既曾於觀察、勒戒執行完畢釋放後「
    5 年內再犯」施用毒品案件，且經法院判處罪刑確定，又另
    犯本案施用第一級毒品之犯行，自非屬毒品危害防制條第20
    條第3 項所定「5 年後再犯」之情形，應認檢察官對被告提
    起公訴，應屬合法，當依法論科。
三、論罪科刑部分：
（一）按海洛因係毒品危害防制條例第2 條第2 項第1 款所定之
      第一級毒品，故核被告所為，係犯上開條例第10條第1 項
      之施用第一級毒品罪。又其為施用海洛因而持有之行為，
      應為其施用之高度行為所吸收，不另論罪。
（二）本院審酌被告前已因施用毒品而經觀察、勒戒、強制戒治
      及刑事執行，業如上述，且其於99年間因犯施用第一級毒
      品案件，經臺灣高雄地方法院以99年度審訴字第4167號刑
      事判決判處有期徒刑7 月，並於100 年1 月24日確定；又
      於99年間因犯施用第一級毒品案件，經臺灣高雄地方法院
      以100 年度審訴字第611 號刑事判決判處有期徒刑8 月，
      並於100 年8 月12日確定，猶再為本案施用毒品犯行，可
      徵其悔意不深，遠離毒品之意志薄弱。惟其施用毒品係自
      戕行為，對他人法益尚無具體危害，及其施用毒品之動機
      、持有毒品數量，暨犯罪後坦承犯行之態度等一切情狀，
      酌情量處如主文所示之刑，以資懲儆。
（三）扣案海洛因1 包內之海洛因（驗餘淨重0.0955公克）、殘
      渣袋4 只內之微量海洛因係第一級毒品，不問屬於犯人與
      否，均應依毒品危害防制條例第18條第1 項前段規定宣告
      沒收銷燬之。至盛裝上開海洛因之外包裝袋5 只，有防制
      毒品裸露、潮濕及便於攜帶之功能，與注射針筒2 支、摻
      食器1 支等物，均係被告所有供犯本案施用毒品犯行所用
      之物，業據其供承在卷（見本院卷第31頁），爰併依刑法
      第38條第1 項第2 款之規定沒收之。
（四）末按被告有無累犯之事實，應否適用刑法第47條規定加重
      其刑，為法院認定事實與適用法律之基礎事項，客觀上有
      調查之必要性，應依職權調查。倘被告不合累犯之要件，
      事實審法院未予調查，依累犯規定加重其刑，即屬刑事訴
      訟法第379 條第10款規定之依本法應於審判期日調查之證
      據而未予調查，致適用法令違誤，而顯然於判決有影響，
      其判決為當然違背法令，最高法院100 年度第6 次刑事庭
      會議決議可資參照。又「假釋中因故意更犯罪，受有期徒
      刑以上刑之宣告者，於判決確定後六月以內，撤銷其假釋
      。但假釋期滿逾三年者，不在此限。」刑法第78條第1 項
      定有明文。查被告前因連續施用第一級毒品、施用第二級
      毒品案件，經臺灣高雄地方法院以92年度訴字第1540號刑
      事判決分別判處有期徒刑1 年4 月、10月確定；又因竊盜
      、強盜案件，經臺灣高雄地方法院以92年度訴字第1762號
      刑事判決分別判處有期徒刑10月、4 年6 月，被告不服提
      起上訴，經臺灣高等法院高雄分院以92年度上訴字第2110
      號刑事判決駁回上訴，竊盜案件部分先行確定，被告就強
      盜案件部分復不服提起上訴，嗣由最高法院以93年度臺上
      字第1026號刑事判決駁回上訴確定。嗣經臺灣高等法院高
      雄分院以96年度聲減字第1848號裁定就上開竊盜案件部分
      減為有期徒刑5 月確定；再經臺灣高等法院高雄分院以96
      年度聲減字第8479號裁定就上開連續施用第一級毒品、施
      用第二級毒品案件部分各減其刑期2 分之1 ，並與上開竊
      盜、強盜案件合併定執行刑為有期徒刑5 年8 月確定，經
      入監執行後，於98年5 月19日縮短刑期假釋出監，並付保
      護管束，嗣於100 年1 月19日保護管束期滿，該假釋固未
      經撤銷，然被告於假釋期內之99年11月9 日、10日因犯竊
      盜、施用第一級毒品案件，業經臺灣高雄地方法院以100
      年度審訴字第611 號刑事判決分別判處有期徒刑3 月、8
      月，應執行有期徒刑10月，並於100 年8 月12日確定，有
      上開判決書及臺灣高等法院被告前案紀錄表各1 份在卷可
      按，依刑法第78條第1 項規定，法務部即應於上開判決確
      定後6 月以內撤銷上開假釋。是以，該假釋期滿尚難遽認
      為執行完畢，則被告本案所犯自不宜論以累犯，附此敘明
      。
據上論斷，應依刑事訴訟法第273 條之1 第1 項、第284 條之1
、第299 條第1 項前段，毒品危害防制條例第10條第1 項、第18
條第1 項前段，刑法第11條前段、第38條第1 項第2 款，判決如
主文。
本案經檢察官郭峻豪到庭執行職務。
中    華    民    國   100    年    11    月    24    日
              刑事第十五庭  法  官  毛彥程
上列正本證明與原本無異。
如不服本判決，應於判決送達後10日內敘明上訴理由，向本院提
出上訴狀( 應附繕本) ，上訴於臺灣高等法院。其未敘述上訴理
由者，應於上訴期間屆滿後20日內向本院補提理由書「切勿逕送
上級法院」。
                            書記官  翁淑婷
中    華    民    國   100    年    11    月    24    日
附錄本案論罪科刑法條全文：
毒品危害防制條例第10條第1項
施用第一級毒品者，處六月以上五年以下有期徒刑。